【裁判字號】    98,台上,2477
【裁判日期】    980507
【裁判案由】    違反毒品危害防制條例等罪
【裁判全文】
最高法院刑事判決            九十八年度台上字第二四七七號
上  訴  人  甲○○
上列上訴人因違反毒品危害防制條例等罪案件，不服台灣高等法
院花蓮分院中華民國九十八年二月五日第二審更審判決（九十七
年度上更(一)字第四八號，起訴案號：台灣台東地方法院檢察署九
十六年度偵字第三九一號），提起上訴，本院判決如下：
    主  文
原判決關於甲○○販賣第一級毒品未遂部分撤銷，發回台灣高等
法院花蓮分院。
其他上訴駁回。
    理  由
一、發回（即販賣第一級毒品部分）：
本件原判決認定上訴人甲○○明知海洛因係毒品危害防制條例第
二條第二項第一款管制之第一級毒品，不得非法持有、販賣，竟
基於販賣營利之意圖，於民國九十六年二月五日上午十時許，在
高雄市○○路及新庄一路路口，向綽號「男仔」之成年男子購入
海洛因五包（淨重一八七‧二五公克），準備出售，並將上開毒
品以黑色膠帶纏繞後放入黑色包裝之面紙盒內，再放入其所駕駛
車牌號碼為六二六八─ＭＤ號自小客車引擎室內之左右二個空氣
濾清器內藏放，嗣於同年月七日下午二、三時許，由黃永志駕駛
上開自小客車搭載上訴人自高雄市前往台東市，於同日晚上六時
十分許，在台東市○○路與福建路口為警查獲等情。因而撤銷第
一審關於其意圖販賣而持有第一級毒品部分所為之科刑判決，改
判論處上訴人販賣第一級毒品未遂罪刑（處有期徒刑十五年）。
固非無見。
惟查：(一)、有罪判決書之事實一欄，為判斷其適用法令當否之準
據，法院應將依職權認定與論罪科刑有關之事實，翔實記載，然
後於理由內逐一說明其憑以認定之證據，並使事實認定與理由說
明，互相適合，方為合法。倘事實認定與理由說明，不相一致，
或事實與理由欄內之記載，前後齟齬，按諸刑事訴訟法第三百七
十九條第十四款後段規定，均屬判決理由矛盾之當然違背法令。
原判決於事實欄認定上訴人基於販賣營利之意圖，向綽號「男仔
」之成年男子購入海洛因五包（淨重一八七‧二五公克），準備
出售等情（見原判決第三頁第十一至十四行）；然理由內則記載
上訴人於警詢時自承：扣案海洛因係綽號「男仔」所給，「男仔
」要其看看有無人要買，如有人要買，即出賣之，如無人要買，
即將毒品返還，販賣海洛因後，每賣一兩要給「男仔」新台幣八
萬元，販賣差價即為其酬勞等語（見原判決第二十三頁第六至十
行）。是原判決關於上訴人向綽號「男仔」成年男子「購入」海
洛因之事實認定與其理由所載海洛因是綽號「男仔」成年男子「
所給」之論敘不相一致，而有判決理由矛盾之違誤。此攸關上訴
人所為，究係犯意圖販賣而持有罪抑或販賣毒品罪之適用，原判
決此部分事實既欠明瞭，本院自無從為法律上適用當否之判斷。
(二)、販賣毒品罪，如具營利之意思而販入或賣出，二者有其一，
犯罪即屬既遂。原判決事實認定上訴人基於販賣營利之意圖，向
綽號「男仔」之成年男子購入海洛因五包等情。如果無訛，上訴
人所為似應成立販賣第一級毒品既遂罪，原判決關於此部分論處
上訴人販賣第一級毒品未遂罪刑，亦有適用法則不當之違失。以
上，或係上訴意旨所指摘，或為本院得依職權調查之事項，應認
原判決關於上訴人販賣第一級毒品部分，仍有發回更審之原因。
二、駁回（即販賣第二級毒品部分）：
按刑事訴訟法第三百七十七條規定，上訴於第三審法院，非以判
決違背法令為理由，不得為之。是提起第三審上訴，應以原判決
違背法令為理由，係屬法定要件。如果上訴理由書狀並未依據卷
內訴訟資料，具體指摘原判決不適用何種法則或如何適用不當，
或所指摘原判決違法情事，顯與法律規定得為第三審上訴理由之
違法情形，不相適合時，均應認其上訴為違背法律上之程式，予
以駁回。本件原審經審理結果，認為上訴人甲○○共同販賣第二
級毒品甲基安非他命未遂犯行明確，因而撤銷第一審關於上訴人
此部分所為科刑之判決，改判仍論處上訴人共同販賣第二級毒品
未遂罪刑（處有期徒刑四年），已詳敘其調查、取捨證據之結果
及憑以認定犯罪事實之心證理由。並就上訴人否認之供詞及其所
辯各語認非可採，予以論述。經核所為論敘均與卷內證據資料相
符，從形式上觀察，原判決關於此部分要無足以影響判決結果之
違法情形存在。又第三審為法律審，應依第二審判決所確認之事
實為基礎，據以判斷第二審判決是否違背法令。本件此部分上訴
意旨略稱：(一)、實係蔡世璋配合警察查緝毒品辦案所設計之陷害
教唆，所扣得之毒品並無證據能力，原判決採為認定事實之依據
，有違證據法則。警察授意蔡世璋向黃永志、上訴人佯裝購買甲
基安非他命之前，上訴人是否原已具有販賣毒品之故意？或純係
因司法警察之設計教唆始萌生販賣毒品之意？非無疑問。原審就
此部分事實未詳加調查審認，自有調查職責未盡之違法。(二)、原
判決事實未明確認定上訴人販賣毒品有營利之意思，理由亦未說
明其憑以認定上訴人有營利意思之依據，應有判決不備理由之違
失云云。惟查：(一)、事實之認定、證據之取捨與證據之證明力如
何，均屬事實審法院得自由裁量、判斷之職權，苟其此項裁量、
判斷，並不悖乎通常一般人日常生活經驗之定則或理則上當然存
在之法則，又已於判決內論敘其何以作此判斷之心證理由者，即
不得任意指為違法，而資為第三審上訴之適法理由。原判決認定
上訴人有其事實欄所示之共同販賣第二級毒品甲基安非他命未遂
犯行，既已於理由內詳加說明論斷，業如前述。要無判決不備理
由之違失，其取捨判斷，亦未違背客觀存在之經驗法則或論理法
則，更無應於審判期日調查之證據而未予調查之違法情事。原判
決復於理由內，就本件並無陷害教唆之情事，特加說明。所為論
斷，核無違法可言，上訴人上訴意旨(一)執以指摘，顯非適法之第
三審上訴理由。(二)、原判決業於事實內明確認定上訴人基於販賣
毒品營利之意圖而共同販賣第二級毒品未遂之犯行，理由內亦記
載其憑以認定上訴人有意圖營利之依據，自無判決不備理由之可
言。上訴意旨(二)顯未依據卷內訴訟資料而為具體指摘，要非符合
上訴第三審之形式要件。至其餘上訴意旨，乃係就屬原審採證認
事職權之適法行使及原判決已說明之事項，徒憑己見，任意指摘
為違法，且仍為單純事實之爭執，俱難謂係合法之第三審上訴理
由。依上揭說明，上訴人關於此部分之上訴為違背法律上之程式
，應予駁回。
據上論結，應依刑事訴訟法第三百九十七條、第四百零一條、第
三百九十五條前段，判決如主文。
中    華    民    國  九十八  年    五    月    七    日
                      最高法院刑事第四庭
                          審判長法官  張  淳  淙
                                法官  劉  介  民
                                法官  蔡  彩  貞
                                法官  林  俊  益
                                法官  陳  世  雄
      本件正本證明與原本無異
                                      書  記  官
中    華    民    國  九十八  年    五    月   十四   日
                                                      Ｑ


司法院資訊處製作；財團法人民間司法改革基金會備份。
